臺灣士林地方法院民事簡易判決
                                 110年度士簡字第1130號
原      告  蔣建輝


訴訟代理人  王家鋐律師
被      告  劉怡君

上列當事人間請求侵權行為損害賠償事件，於中華民國110年10
月13日言詞辯論終結，本院判決如下︰
    主  文
原告之訴及假執行之聲請均駁回。
訴訟費用新臺幣伍仟肆佰元由原告負擔。 
    事實及理由
一、原告主張：門牌號碼為臺北市○○區○○○路0段000巷00號6樓房
    地（下稱系爭房地）先為原告叔叔完全所有，原告叔叔生前
    均無婚嫁故無配偶及後嗣照料，原告與叔叔協議由原告照料
    其生活起居並負擔叔叔之生活開銷，而原告叔叔以將系爭房
    地予原告居住至終老為代價，類同租賃關係，豈料原告叔叔
    逝世後，系爭房地交由繼承人等繼承，在無告知原告之狀況
    下將系爭房地出售，然原告叔叔承諾原告可居住其終老之協
    議在先，實為類同租賃關係，則本件應有買賣不破租賃之前
    提，原告並非「故意」佔領系爭房地，而是「有權」使用系
    爭房地。然被告竟將有原告住址及姓名之文件張貼於公開場
    合，並稱原告觸犯刑法竊佔罪，甚於張貼文件上手寫「23號
    6樓蔣X輝侵占我的房子」，民事須由法院裁決是否適用買賣
    不破租賃，至今均未有確定判決，刑事部分也無任何起訴書
    認定原告竊佔起訴確定，在法律上均無任何裁判之前，被告
    怎可論定原告成立竊佔罪嫌並將其張貼於公開場合，使鄰近
    住戶對原告投以異樣眼光及負面評價，實有刻意詆毀原告名
    譽之虞，且被告將原告之「個人資料」姓名及地址張貼於公
    開場合，亦恐涉個人資料保護法第41條之虞，原告為此請求
    新臺幣（下同）50萬元之精神慰撫金，爰依侵權行為法律關
    係，請求被告賠償上開金額等語。並聲明：被告應給付原告
    50萬元，及自起訴狀繕本送達翌日起至清償日止，按年息百
    分之5計算之利息，並願供擔保請准宣告假執行。
二、被告則以：系爭房地子是被告跟所有權人之繼承人買的，被
    告乃合法取得系爭房地之權利，被告會將資料張貼是因為原
    告說要書面資料，經被告寄存證信函給原告後，原告拒收退
    回，所以被告才會將資料張貼在原告家門口，被告是為了讓
    原告知道這件事等語，資為抗辯。並聲明：原告之訴駁回。
     
三、得心證之理由：　　
　㈠本件原告主張被告曾寄送如原證一所示存證信函予原告，並
    在系爭房地大門處、1樓電梯門口處張貼如原證二、三所示
    文件，被告亦曾傳送如原證四所示簡訊予原告等事實，為被
    告所不爭執，並有原告所提出之存證信函、張貼文件照片及
    簡訊照片等在卷可查，此部分事實，堪認為真正。原告主張
    被告前述行為已侵害原告名譽，自得請求被告給付精神上之
    損害賠償乙情，然為被告否認，並以前詞抗辯。故本件所應
    審究者為：被告前述行為是否不法侵害原告名譽，原告主張
    有無理由？茲論述如下：
　㈡按因故意或過失不法侵害他人之權利者，負損害賠償責任；
    不法侵害他人之身體、健康、名譽、自由、信用、隱私、貞
    操，或不法侵害其他人格法益而情節重大者，被害人雖非財
    產上之損害，亦得請求賠償相當之金額，民法第184條第1項
    、第195條第1項分別定有明文，然此所謂「名譽」，係指他
    人對特定人屬性所給予之社會評價，不包括行為對象對其內
    在價值感受之主觀名譽，因此名譽有無受侵害，應以社會上
    對其評價是否貶損以為斷；次按言論自由為人民之基本權利
    ，國家應給予最大限度之維護，俾其實現自我、溝通意見、
    追求真理及監督各種政治或社會活動之功能得以發揮。惟為
    兼顧對個人名譽、隱私及公共利益之保護，法律尚非不得對
    言論自由依其傳播方式為合理之限制。刑法第310條第1項及
    第2項誹謗罪即係保護個人法益而設，為防止妨礙他人之自
    由權利所必要，符合憲法第23條規定之意旨。至刑法同條第
    3項前段以對誹謗之事，能證明其為真實者不罰，係針對言
    論內容與事實相符者之保障，並藉以限定刑罰權之範圍，非
    謂指摘或傳述誹謗事項之行為人，必須自行證明其言論內容
    確屬真實，始能免於刑責。惟行為人雖不能證明言論內容為
    真實，但依其所提證據資料，認為行為人有相當理由確信其
    為真實者，即不能以誹謗罪之刑責相繩，此為司法院大法官
    釋字第509號解釋意旨所明揭。上開解釋雖係就刑法第310條
    規定所為闡釋，惟言論自由及人格權（名譽權為人格權之一
    種）均係受憲法保障之基本權利，刑法就妨害名譽所以設不
    罰規定，乃在調和憲法所保障之二種基本權利，係具有憲法
    意涵之法律原則，是釋字第509號解釋就妨害名譽不法性所
    為符合憲法之解釋，於民事法律亦應予以適用。又侵害名譽
    之侵權行為與刑法妨害名譽罪之成立要件雖有不同，惟其違
    法性有無之認定，則不應有所差異，始足貫徹法律規範價值
    判斷之一致性，並維護法秩序之整體性（最高法院97年度臺
    上字第970號判決意旨參照）。
　㈢被告對於其曾寄送如原證一所示存證信函，並在系爭房地大
    門處、1樓電梯門口處張貼如原證二、三所示文件，曾傳送
    如原證四所示簡訊予原告等事實，固不爭執。然原證一所示
    存證信函之收件人僅有原告，且原證四所示之簡訊內容被告
    亦僅傳送原告，則該存證信函及簡訊所載內容，在客觀上並
    無使他人得對原告之社會評價有貶損之可能。況參前述存證
    信函及簡訊所載內容，被告僅陳述其取得系爭房地所有權之
    過程，並通知原告應於期限內搬離，若未搬離，將依法求償
    或告知員警、出動廢棄物環保車處理屋內物品、以竊佔最提
    告等語，並無任何妨害原告名譽之字句或用語，是原告以此
    主張被告不法侵害其名譽，難認屬實。
　㈣雖被告在系爭房地大門處及1樓電梯門口處曾張貼如原證二、
    三所示文件，且被告亦稱系爭房地所在6樓處，共有5間房子
    共用1部電梯等語（見本院卷第39頁下方），原告固主張被
    告於前述處所張貼文件已不法侵害原告名譽云云。然觀諸被
    告所張貼如原證二、三所示文件，分別為系爭房地建物所有
    權狀、受理刑事案件報案三聯單及記載刑法第320條第2項法
    條內容及內容約為竊佔罪為公訴罪、緩刑也會留下前科等，
    可知前述文件內容中並無任何妨害原告名譽之文句，告以此
    認被告不法侵害其名譽，實無依據。
　㈤雖被告所張貼之建物所有權狀上曾記載「23號6樓蔣×輝侵占
    我的房子」等字句，另被告係將前述文件張貼於系爭房地大
    門處及1樓電梯門口處，原告因認被告此舉將使大家能共見
    共聞，而對原告名譽有所侵害云云。然被告於張貼上述文件
    前業已取得系爭房地所有權，原告並非系爭房地原所有權人
    ，被告與原告並不相識，被告實無從得知原告係本於何種權
    限得繼續使用系爭房地，其取得系爭房地所有權後見原告仍
    占有、使用系爭房地且不願搬遷，而認原告竊佔系爭房地而
    為前開記載並為張貼，客觀上即屬陳述事實，難認有使原告
    之社會上評價有受貶損之虞，並無侵害原告之名譽權。況原
    告前亦曾就被告前述行為提出刑事告訴，經檢察官偵查後，
    亦認被告張貼前述文件及記載前述文字，均僅為陳述事實，
    難認有何妨害名譽、誹謗或有違法個人資料保護法之情事，
    而為不起訴處分乙節，有被告所提出之臺灣臺北地方檢察署
    109年偵字第18004號檢察官不起訴處分書在卷可查（見本院
    卷第44至46頁），且原告並未提出證據證明被告上開行為已
    造成其名譽權受有何等損害及其間有相當因果關係，參諸前
    揭說明，自無從為原告有利之認定。
四、從而，原告依民法第184條第1項、第195條第1項之規定，請
    求被告應給付原告50萬元，及自起訴狀繕本送達被告之翌日
    起至清償日止，按年息百分之5計算之利息，為無理由，應
    予駁回。另原告之訴既經駁回，其假執行之聲請即失所附麗
    ，應併予駁回。
五、本件事證已臻明確，兩造其餘攻擊防禦方法及所提證據資料
    ，核與本件判決所得心證及結果均不生影響，爰不再逐一論
    述，併此敘明。　　
六、本件係依民事訴訟法第427條第1項適用簡易程序所為原告敗
    訴之判決，應依職權確定訴訟費用額為新臺幣5,400元（第
    一審裁判費），應由原告負擔。　　
中　　華　　民　　國　　110 　年　　10　　月　　27　　日
                  士林簡易庭法  官  莊明達
上列正本係照原本作成。
如不服本判決，應於判決送達後20日內，向本院提出上訴狀並應
記載上訴理由，如於本判決宣示後送達前提起上訴者，應於判決
送達後20日內補提上訴理由書（須附繕本）。
中　　華　　民　　國　  110 　 年　　10　 月　　27    日
                            書記官  王淳平